【裁判字號】    97,訴,1118
【裁判日期】    980331
【裁判案由】    確認本票債權不存在等
【裁判全文】
臺灣板橋地方法院民事判決              97年度訴字第1118號
原      告  丁○○
原      告  丙○○
前列二人共同
訴訟代理人  陳鄭權律師
複代理人    劉上銘律師
被      告  乙○○
上列當事人間確認本票債權不存在事件，本院於98年3月10日言
詞辯論終結，判決如下：
    主  文
確認被告持有原告所共同簽發如附表一所示五張本票之票據權利
不存在，被告不得持台灣桃園地方法院九十七年度司票字第三二
五四號裁定向法院聲請對原告之財產為強制執行。被告應將原告
所共同簽發如附表一所示五張本票返還予原告。
訴訟費用由被告負擔。
    事實及理由
一、原告起訴主張：
(一)原告於民國96年間向被告借款105 萬元，陸續共同簽發附表1
  所示5 張本票（下稱系爭本票）面額合計為1,104,800 元交付
  被告，原告陸續自96年8 月6 日起至96年12月14日匯款新臺幣
  （下同）390, 559元清償債務，被告竟持附表1 所示編號1 、
  2 、3 、5 之4 張本票，面額共計954,800 元，向桃園地方法
  院聲請本票裁定，經該院以97年度司票字第3254號裁定，嗣兩
  造於97年5 月17日與證人甲○○於中和市○○街之壹咖啡，協
  商所剩債務還款事宜，兩造於當日協議系爭支票所載面額，扣
  除原告已清償390, 559元後，剩餘債務連同利息協議為835,
  000 元，原告即於97年5 月20日匯款835,000 元至被告中國信
  託商業銀行帳戶，再於同年月21日委請律師發函予被告，請求
  被告返還系爭本票，被告仍置之不理。原告匯款共1,225, 55
  9 元（390,559 ＋835,000 ＝1,225,559） ，已超過系爭本票
  所載金額1,104,800 元，故原告已無積欠被告任何債務，爰依
  民法第767 條第1 項、第308 條第1 項前段、票據法第124 條
  準用第74條之規定，請求如訴之聲明。
(二)被告會先預扣費用，要求原告簽發與約定借款同額之本票（即
  第1 次至第3 次借款），負擔被告因提前解除定期契約之銀行
  利息，原告需簽發超過約定借款金額面額之本票（即第4 次借
  款），面額38,000元之本票是被告要求原告簽發之利息，因此
  ，原告簽發之5 張本票面額總額乃包含原告借款本金及、預扣
  費用、利息。還款前會先聯絡被告，要求被告返還原告先前簽
  發本票，但被告或稱沒空，或稱未將原告本票帶來，均要求原
  告逕匯款予0000 00000000 號帳戶，以匯款單換回本票，然原
  告已還款20萬元，被告卻未返還本票，並強迫原告再簽立面額
  ，要求原告還完全部欠款始返還本票。被告所稱96年5 月16日
  借款10萬元及96年7 月23日借款30萬元，係包含在96年5 月15
  日借款15萬元，96年7 月27日借款30萬元，且被告並未提出借
  據、借條證明前揭開2 次借款，從而被告抗辯原告匯款390,
  559 元係清償該二次借款云云，顯屬無稽。
(三)原告於97年5月20日匯款835,000元，乃兩造於97年5月17日所
  協議之結算款，該款除原借款、費用總額之未清償部分外（即
  714,241 元），尚包括以票載到期日至97年5 月20日止，按票
  據年利率6%計算之利息及原告願多付利息，上開協商並無書面
  ，惟有錄音譯文及證人甲○○可證。原告所提之總還款金額為
  756,845 元【原告所有借款總額為1,104,800 元，原告已還款
  之總金額390,559 元，原告尚欠被告714,241 元，加計利息
  42,604元，合計為756,845 元，被告要求付更多，經證人甲○○斡旋，被告同意以835,000 元成立和解，並約定於96年5 月
  19日在永和市○○路中國信託銀行簡易分行由原告交835, 000
  元現金被告，而被告將原告所簽發之本票全部返還原告，由原
  告所提供之譯文及證人甲○○均可證明。原告本即希望訂立協
  議書，惟被告稱尚未收到現金835,000 元，所以拒不肯訂定書
  面。若兩造未達成和解，被告如何得據以撤銷，被告並無遭強
  暴及脅迫下，和解應屬真正。被告無法提出另有96年5 月16
  日借款10萬元、96年7 月23日借款30萬元之事證，被告不得以
  爭點有錯誤為由而撤銷此和解，有最高法院81年台上字第2239
  號裁判要旨參照。
(四)原告自96年5 月起，陸續向被告借款4 次，並無利息、違約金
  及其他費用約定之事實：
1.96年5月15日第1次借款15萬元（本票票號：CH0000000），實
  際取得135,000 元：被告分2 次交付現金，第1 次於96年5 月
  16日被告交付10萬元，第2 次交付35,000元，要求原告簽下票
  號N279279 ，發票日96年5 月15日，到期日96年8 月14日之本
  票給被告，至96年8 月14日因未依約返還15萬元，被告延期清
  償，原告另需支付現金7,200 元，要求原告另簽發本票，未塗
  改原告原簽發之本票日期（即票號N279279 ，發票日96年5 月
  15日，到期日96年8 月14日之本票），另簽發票號CH0000000
  之本票給被告，取代票號N279279 之本票，簽發票號CH000000
  0 之本票時雖是96年8 月28日，要求發票日即票號N279279 之
  本票所載到期日的2 個月後，票號CH0000000 本票之發票日96
  年8 月14日，到期日為96年10月14日。
2.96年7月17日第2次借款30萬元，實際取得273,600，本票票號
  ：CH0000000，面額300,000元，發票日96年7月17日，到期日
  96 年11月13日。
3.96年7月18日第3次借款30萬元，實際取得273,600，本票票號
  ：CH0000000，面額300,000元發票日96年7月18日，到期日96
  年12月14日。
4.96年7月27日第4次借款30萬元，實際取得273,600，本票票號
  ：CH0000000，面額316,800元，發票日96年7月27日，到期日
  96 年8月6日：
5.96年9月20日，被告急電原告須另行支付上開金額借款之利息
  38,000元，否則即要原告將所有借款，無論屆期與否需於3 天
  內返還，原告被迫乃開立票號：CH0000000 ，面額38,000元之
  本票，兩造並無利息、違約金及手續費之約定。
(五)原告丁○○雖於票號CH0000000 ，面額316,800 元之本票上影
  印本書寫：「1 日1 萬40元」之字樣，於簽立票據時，未曾書
  寫過該字樣，此係被告自行轉印之影本。至其餘「利息每日
  0.08元」、「違約金每日0.6 元」等字均非原告丁○○、丙○○之筆跡，兩造未有利息、違約金及手續費之約定，此為原告
  丁○○簽發本票後，被告再自行加註，依據原證5 之由錄音譯
  文第2 頁載：「曾太太：那我不懂你1 天1 萬收35元那樣利息
  等於是多少% ？林先生：那個沒有在算幾% 的啦，你到底有沒
  有在給我…（疑似怕我們錄音）」之內容可知，兩造無利息之
  約定，否則被告為何不知兩造利息約定之利率。又被告於出借
  金錢時，以預扣手續費及預扣因向銀行辦理提前解除定期存款
  而損失之利息，顯係以折扣及其他方法巧取利益，依被證2 所
  載：由原告謝慧貞書寫「10萬1 個月2,400 （30萬1 個月
  7,200 ），30萬2 個月、7,200 ×2 ＝14,400，30×0.04＝
  12,000手續費，14,40 0 ＋12,000＝26,400，300,000 －26,
  400 ＝273,600 」等文字，然此字條係因丁○○第2 次（即96
  年7 月17日）向被告借款時，被告利用原告丁○○急需用錢之
  心理，表示因原告借錢並無擔保品，以預扣費用之方式計算借
  款。
(六)依原證5 之錄音譯文可證兩造未有違約金之約定，借款利息是
  被告借款時預先扣除之金額，並無利息之約定；被告於97年5
  月17日結算時始主張違約金，原告不知被告先前預扣利息是如
  何計算，被告先前預扣利息是趁原告丁○○急需用錢，及原告
  丁○○借錢時過於輕率及無經驗，關於錄音譯文第1 頁所載：
  「利息折半、違約金折半」之文意，觀此錄音譯文前後文，即
  可查知，僅係被告自行節錄之話語，因原告當初簽發本票予被
  告時，未有利息、違約金之約定。至於本院卷第97頁之資料
  係兩造於97年5 月17日達成協議後，含利息應償還被告835,
  000 元，被告之後任意書寫之文字。
(七)聲明：確認被告持有原告所共同簽發如附表1 所示5 張本票之
  票據權利不存在，被告不得持台灣桃園地方法院97年度司票字
  第3254號裁定向法院聲請對原告之財產為強制執行。被告應將
  原告所共同簽發如附表1 所示5 張本票返還予原告。
二、被告抗辯：
(一)原告於96年5 月14日向被告借款4 萬元，被告提領3 萬5 仟元
  連同現金5 仟元交付原告，另於96年5 月16日向被告借款10萬
  元，再於96年7 月18日，向被告借款3 萬元，被告由郵局提領
  萬元交付予原告。並於同年7 月23日借款30萬元，實際交付原
  告273,600 元，有原告丁○○書寫滿10萬1 個月2,400 (指利
  息)，30 萬1 個月7,200 ，30萬2 個月7,200 ×2=14,400( 指
  利息)，30 ×0.04＝12,000手續費，14,400＋12,000＝26,400
  ，300,000-26 ,400=273,600 等字樣可證，該款係被告提領27
  萬餘元)， 加上現金為273,600 元。原告於96年8 月3 日匯款
  27,250元予被告中國信託帳戶及96年8 月6 日匯款140,000 元
  予被告，共計167, 250元，係為清償96年5 月14日，向被告借
  款4 萬元、96年5 月16日向被告借款10萬元、96年7 月18日，
  向被告借款3 萬，不足部分以現金補足，被告將合計17萬元之
  借款本票返還原告。系爭5 張本票，最早到期日為96年8 月6
  日，何以未到期有還款記錄，足證原告除系爭5 張本票外，另
  向被告借款。原告於96年12月14日匯款16,000元後，不足之數
  另以現金湊足返還被告後，被告業將上開96年7 月23日借款30
  萬元之本票返還原告，是以原告匯款390,559 元，係用以清償
  上開各筆債務，與系爭5 張本票無關。原告主張其陸續還款
  390,559 元，係清償系爭5 張本票金額之一部分，顯與事實不
  符；且系爭5 張本票，票號依序為：CH0000000 、CH0000000
  、CH00000 00、CH0000000 、CH0000000 ，其間缺少CH000000
  0 ，CH0000000 ，CH0000000 ，足以確認原告除開立系爭5 張
  本票外，另簽發本票供借貸擔保。且查系爭5 張本票，金額為
  38,000、150,000 ，300,000 等，原告匯款金額390, 559元，
  早已大於任何一張之本票面額，倘真如原告所稱，何以原告仍
  願意繼續匯款予被告，顯然違反常理。
(二)原告於97年5 月20日匯款83萬5 仟元，係用以清償系爭借款之
  5 張本票，各筆借款約定之利息、違約金，均記載於本票右方
  記事欄（本院卷第94頁），其計算式如下：
1.票號CH0000000 ，面額30萬元，該筆借款係被告於96年6 月25
  日，以存摺提領38萬2 仟元，將其中之30萬元貸與原告，嗣後
  原告於96年7 月17日，以現金清償部分利息，要求延期借貸期
  限至該票之到期日即96年11月13日，經原告同意遂將原於96
  年6 月25日，開立之票據廢棄，改簽發如票號CH0000000 ，面
  額30萬元之本票。此本票到期日96年11月13日至97年5 月20日
  止計190 天，利息約定按每百元日息0.08元 (日息8 元/ 萬元
  ，合年息28.8%)，原告要求減算，被告同意按年息20% 計算，
  違約金約定按每百元日按0.6 元計算 (日60元/ 萬元)， 原告
  要求減算，被告同意按以日10元/ 萬元計算，(1)利息：300,
  000 ×20% ×190/365=31,233元(2)違約金：300,000 ×10/10,
  000 ×190=57,000元(3)本金：300,000 元，合計388,233 元。
2.票號CH0000000 ，面額30萬元，兩造於96年7 月17日會算時，
  利息少算2 天，經被告向原告丁○○反應，原告同意於本件同
  面額之本票，提前2 天作為發票日，故此張本票發票日雖為96
  年7 月18日，實係被告於96年7 月20日，在中國信託銀行提領
  300,000 元貸與原告。此本票到期日96年12月14日至97年5 月
  20日止計158 天，利息、違約金約定同上，(1)利息：30 0,00
  0 ×20% ×158/365=25,973元(2)違約金：300,000 ×10/10,
  000 ×158=47,400元(3)本金：300,000 元，合計373, 373元。
3.票號CH0000000 ，面額31萬6 仟8 佰元，係被告於96年7 月24
  日以存摺提領30萬元，及現金4 萬8 仟元計30萬4 仟8 佰元貸
  與原告，約定於96年7 月27日還款，屆期原告要求延長借貸期
  限至該票之到期日96年8 月6 日，經原告同意遂將原於96年7
  月24日，借貸之票據廢棄，並要求增加借貸若干 (約在9,000
  元左右，有拿些百元的鈔券至於詳細數目不確定)， 加計利息
  合計改簽發票號CH00000 00之本票，有原告丁○○，以便條紙
  書寫之更改還款日期可證。此本票到期日96年8 月6 日至97
  年5 月20日止計288 天，利息同上，該款原告稱只借短期，願
  約定較高之違約金，以示確能如期清償，約定按1 日每萬元以
  40元計算，原告要求減算，被告同意按以日15元/ 萬元計算，
  (1)利息：316, 800×20% ×288/365=49,994元(2)違約金：316,
  800 ×15/10 ,000 ×288=136,857元(3)本金：316,800 元，合
  計503,651 元。
4.票號CH0000000 ，面額15萬元，該筆借款，係被告於96年8 月
  9 日，以存摺提領16萬7 仟元，將其中之15萬元貸與原告，原
  約定於96年8 月14日還款，屆期原告要求延長借貸期限至該票
  之到期日96年10月14日，經清償利息後，原告同意之，兩造遂
  將原於96年8 月9 日開立借貸之票據廢棄，改已簽發票號CH00
  00000 之本票。此本票到期日96年10月14日，至97年5 月20日
  止計219 天，利息約定年息20% 計算，違約金以日10元/萬 元
  計算：(1)利息：150,000 ×20 %×219/365=18,000元(2)違約金
  ：150,000 ×10/10,000 ×219=3 2,850 元(3)本金：150,000
  元，合計200,850 元。
5.票號CH0000000 ，面額3 萬8仟 元，係票號CH0000000 ，面額
  30萬元之本票，自發票日96年7 月17日起，至96年10月14日止
  ，共88日衍生之利息，及票號CH0000000 ，面額30萬元之本票
  ，自發票日96年7 月18日起，至到期日96年10月14日止，共87
  日衍生之利息，該二筆利息合計為42,000元（30萬×8 元/ 日
  ×88日+30 萬×8 元/ 日×87＝42,000），原告用現金4,000
  元給付部分，不足之數原告簽發此張本票。此本票到期日96年
  10月14日起至97年5 月20日止計219 天，利息、違約金約定同
  上，(1)利息：38,000×20% ×219/365=4,560 元(2)違約金：38
  ,000 ×10/1 0,000 ×219=8,322 元(3)本金：38,000元，合計
  50,882元正。
6.上述金額總計為1,516,989元（388,233＋373,373＋503,651＋
  200,850+50,882＝1,516,989），原告尚積欠被告681,989元（
  1,516,989-835,000=681,989）。
(三)兩造以83萬5 仟元和解，並未立和解書，原告虛列匯款超過
  390,559 元，被告當場無法核對，玆舉出原告出示不實事證而
  為錯誤之計算：見本院卷第97頁係抄錄原告之匯款單影本，原
  告未帶正本，被告亦未帶存摺，無從核對故為錯誤之計算，該
  抄錄原告之匯款影本經核對不符之部分，原匯入款646, 409元
  ，實際僅為409,809 ，又利息、違約金部份，係記載原告主張
  除系爭5 張本票外無其他借款，而有二種計算方式為：利息
  以6 元/ 萬/ 日，而違約金以15元/ 萬/ 日計算 (以190 天計
  算) 利息以6 元/ 萬/ 日，而違約金以10/ 萬/ 日計算，但
  316,800 元仍以15元/ 萬/ 日計算 (以190 天計算) 取二者
  之平均值所得之結果，係因原告出示之不實事證而為錯誤之計
  算，縱有作任何之承諾或和解，亦不能拘束被告。若認有達成
  和解，依民法第738 條規定，得以錯誤為由撤銷之。原告除系
  爭5 張本票外，確於96年5 月16日向被告借款10萬，另於同年
  7 月23日向被告借款30萬元，因已近1 年之久，原告當場堅稱
  除系爭本票無其餘借款，被告事後發現確有此2 筆借款，符合
  對重要之爭點有錯誤而和解者得撤銷之，以97年7 月7 日、97
  年7 月24日、97年10月2 日答辯狀之繕本送達作為撤銷和解之
  意思表示。
(五)原告丁○○書寫之30×0.04＝12,000手續費，基於市場慣例及
  彼此同意之約定有收取手續費外，其餘均無收取手續費，至於
  錄音光碟並未全程錄音且，況原告出示錯誤之借款資料，證人
  甲○○亦未全程在場，當不可做為對原告有利之證據，玆就該
  錄音譯文，分述如下：
1.錄音譯文第1頁載：「利息折半、違約金折半」，可見爭本票
  有利息、違約金之約定。
2.錄音譯文第2、3、4、5頁，相關還款金額之爭執，因原告當日
  計算過程不止一次，金額不一，且原告提出之還款證明部分虛
  列不實，因被告當時未帶存摺，無從核對。「扣掉20萬…另外
  19萬…」，「本金有還12萬…」、「30萬的…」，均係當時的
  錯誤計算方式，及另有二筆借款未計入。
(六)聲明：原告之訴駁回。
三、兩造不爭執之事實（見98年3月10日筆錄）
(一)被告向台灣桃園地方法院聲請本票裁定，經該院於97年5月1日
  以97司票字第3254號裁定准許之，本票裁定內容如起訴狀附表
  所示之4紙本票，票面金額合計為新台幣（下同）954,800元。
(二)原告二人自認向被告借款，簽發如起訴狀附表1之本票合計借
  款金額為1,104,800元（包括前開本票裁定之4紙本票）。
(三)被告自認原告分別自96年8月6日起至97年5月20日匯款如起訴
  狀附表2之金額予被告，原告自96年8月6日起至96年12月14 日
  合計匯款金額為390,559元，另於97年5月20日匯款835,000 元
  。
(四)被告自認原告於97年5月20日匯款835,000元，係清償系爭本票
  裁定內之債務（但須扣除利息、違約金再清算尚未清償之本金
  ）。
(五)兩造於95年5月17日在中和市○○街壹咖啡二樓洽談系爭本票
  之全部債務，經由證人甲○○在場，被告同意以835,000元成
  立和解，但並未成立和解之書面，然被告復於97年5月19日以
  兩造尚有96年5月16日、96年7月23日二筆合計40萬元之借款，
  誤信原告提出之匯款紀錄，以和解有重要之爭點有錯誤撤銷和
  解之意思表示，再於97年7月7日以答辯狀之繕本送達作為撤銷
  和解之意思表示，再於97年7月24日以答辯狀之繕本送達作為
  撤銷和解之意思表示，原告分別於97年7月11日、97年7月31
  日收受送達，有本院之送達回執可按（見本院卷頁52、92、
  76、102）。
(六)原告簽發票號0000000，面額38,000元，發票日為96年9月20
  日、到期日為96年10月14日之本票（即起訴狀附表1編號5之本
  票）係清償附表1編號1、發票日為96年7月17日起至96年10月
  14日止、票號為0000000、面額30萬元共88日利息及起訴狀附
  表1編號2、發票日為96年7月18日起至96年10月14日止、票號
  為0000000、面額30萬元共87日利息（見本院卷頁68之答辯狀
   ）
   。
四、本件爭點及本院判斷（見98年3月10日筆錄）
    原告主張自96年間向被告借款105萬元，實際取得借款955,
    800元，簽發附表1所載面額共1,104,800元之本票五紙，因
    被告以附表1編號1、2、3、5之本票向台灣桃園地方法院聲
    請本票裁定，經該院於97年5月1日97司票字第3254號裁定確
    定，兩造於97年5月17日已達成和解，原告再清償835,000
    元，被告應返還附表1之本票，原告已依約匯款清償，然被
    告事後反悔並未返還附表1之本票，爰依據民法第767條第1
    項、第308條第1項前段、票據法第124條準用同法第74條之
    規定，請求如訴之聲明，被告則以前詞置辯，因此，本件應
    審究者為(一)被告抗辯兩造於95年5月17日在中和市○○街壹
    咖啡二樓洽談系爭本票之全部債務，雖同意以835,000元成
    立和解，然被告復於97年5月19日以兩造尚有96年5月16日借
    款10萬元，96年7月23日借款30萬元二筆合計40萬元之借款
    ，原告匯款紀錄有錯誤，以和解有重要之爭點有錯誤撤銷和
    解之意思表示，再於97年7 月7 日、97年7 月24日以答辯狀
    之繕本送達作為撤銷和解之意思表示，是否有理由？(二)原告
    主張系爭本票之債權已全部清償是否有理由？(三)兩造就本件
    借款是否有利息、違約金、手續費之約定？(四)被告交付原告
    之借款金額，是否先預扣利息、手續費？茲分述如下：
(一)和解不得以錯誤為理由撤銷之。但有左列事項之一者，不在此
  限：(1)和解所依據之文件，事後發見為偽造或變造，而和解當
  事人若知其為偽造或變造，即不為和解者。(二)、和解事件，經
  法院確定判決，而為當事人雙方或一方於和解當時所不知者。
  (3)當事人之一方，對於他方當事人之資格或對於重要之爭點有
  錯誤，而為和解者，民法第738條定有明文。民法第七百三十
  八條以錯誤為原因而撤銷和解係規定於債編，並無任何排除適
  用民法總則之規定，是民法第八十八條第一項但書所規定撤銷
  錯誤之意思表示，以其錯誤非由表意人自己之過失者為限，於
  民法第七百三十八條以錯誤為原因而撤銷和解，自有其適用（
  最高法院八十三年台上字第二三八三號判例參照）。上訴人謂
  民法第八十八條第一項規定於和解錯誤之撤銷無適用之主張，
  洵屬無據。本件上訴人已承認其將已付之貨款三百五十二萬四
  千元誤為二百五十五萬六千元，係由於其職員胡○卿之疏失所
  致，而胡○卿係上訴人之使用人，依民法第二百二十四條之規
  定，上訴人就胡○卿之過失應與自己之過失負同一責任，且上
  訴人就其已付多少貨款，未予查明，即採信其職員胡○卿所述
  之二百五十五萬六千元，亦難辭過失之責，上訴人對其錯誤之
  發生既有過失，依民法第八十八條第一項但書之規定，自不得
  撤銷因錯誤所為之和解，是上訴人以錯誤為理由而撤銷和解，
  並不生撤銷之效力，兩造間之和解契約自仍有效（最高法院89
  年度台上字第700號判決意旨參照）。準此以解，表意人基於
  錯誤而撤銷和解之意思表示，需為重要爭點有錯誤，且非出於
  表意人自己之過失為限，合先敘明。
(二)參以證人甲○○證述：「法官問：97年5 月17日是否在中和壹
  咖啡與兩造洽談和解？是。是原告丙○○父親約我到現場，前
  一天他父親有來找我，有列一張清單給我 (庭呈清單一張)，
  說他媳婦跟人家借錢，總共借90幾萬元，已還30幾萬元。」、
  「（法官問：當天到現場有無講到利息及違約金之算法？兩造
  都有說。被告當天說要120 幾萬，原告是說本金還有60幾萬，
  包括利息願還75萬元。」「法官問：當天兩造有無提出匯款單
  據及存褶？證人答兩造都有。」、「法官問：當天兩造有無說
  要到如何還本票？證人答有約好若現金給被告，被告要馬上返
  還本票，當時有約好19日下午4 時要還現金，被告就要還本票
  。」、「法官問：當天你有加入如何計算利息、違約金之計算
  方式？沒有，我不會算，後來是原告舅舅願意幫他付5 萬元，
  所以共80萬元，但被告不願意接受，我又表明我願意多出3 萬
  元，被告在現場拿出表重新計算，被告要求再多付5 仟，我問
  原告是否同意，原告同意，雙方就談妥」等語（見98年3 月10
  日筆錄），足見兩造就本件借款債務已達成和解，堪已認定。
(三)被告抗辯原告尚有97年5月16日借款10萬元及97年7月23日借款
  30萬元之借款未加入計算，為重要之爭點有錯誤，依據民法第
  738條第3款之規定撤銷前揭和解之意思表示云云，然查：
1.參酌證人甲○○證述：「（法官問：當天被告有拿出原告之借
  款清單給你看嗎？）有，就是那5 張本票，被告說加計違約金
  及利息共120 幾萬元」等語（見本院卷頁178 背面，98年3 月
  10日筆錄），足見，兩造於97年5 月17日於壹咖啡洽談和解時
  ，被告曾出示借款本金、利息及違約金之計算表格交付原告，
  合計被告欲向原告請求借款、利息、違約金合計為120 餘萬元
  等情，為兩造所不爭，且據原告提出之錄音譯文記載「曾太太
  （即原告謝慧貞）問：所以你現在這張表你打出來的是你算的
  ，你是一天一萬元40來算是不是？林先生（即被告）答：所以
  等於第一張、第2 張、第3 張到第5 張我都是違約金+ 利息一
  起算」等語，足見，被告於和解當天已提示詳列借款及其利息
  、違約金之計算方法，因此，被告抗辯當天未帶存摺，無從核
  對原告所提出匯款資料之正確性，原告虛列匯款云云，顯與事
  實不符。
2.再者，被告抗辯原告另有97年5月16日借款10萬元及97年7月23
  日借款30萬元云云，並提出本院卷頁37由原告謝慧貞書面記載
  為證，然為原告所否認，以兩造前揭借款之常情，被告出借款
  項，必定要求原告書寫本票，但被告並未提出前揭二筆借款之
  本票、借據，自難憑信。況被告於97年7月9日書狀自認原告於
  96 年8月9日起至96年12月14日匯款250,559元係清償97年7月
  23日之借款，故將原告於96年7月23日簽發之本票返還原告等
  語（見本院卷頁68），足見原告於96年7 月23日借款30萬元部
  份業已清償完畢，卻於本院於98年3 月10日審理時陳述：「原
  告匯款是清償哪一筆錢，他都沒有講，我也沒有註記原告哪一
  筆匯款是清償哪一筆的借款、利息、違約金，我之前都沒有對
  帳過」等語（見本院卷頁178 背面），被告前揭抗辯前後矛盾
  ，不足採信。至於被告所提出之本院卷第96、97頁之書面紀錄
  為被告自行書寫，且為原告所否認，自難作為認定本件事實之
  依據。
3.綜上，被告並未舉證原告有前揭二筆借款及原告需列匯款之重
  要爭點，已如前述，且縱使有前揭二筆借款，係出於被告自己
  之過失而未加入計算結算借款，揆之前開判例，自不得據此撤
  銷前揭之和解之意思表示。
(四)綜上所述，被告並未舉證兩造之和解有重要之爭點有錯誤，且
  非出於被告之過失，被告撤銷和解之意思表示，於法未合，兩
  造債務既已經和解而清償完畢，被告持有如主文所示之票據債
  務已清償而消滅，被告自不得再執桃園地方法院97年度司票字
  第3254號裁定聲請強制執行，並應返還如主文所示之票據，故
  原告依據爰依民法第767 條第1 項、第308 條第1 項前段、票
  據法第124 條準用第74條之規定，請求如主文所示，為有理由
  ，應予准許。
五、本件事證已明，兩造其餘攻擊防禦方法及其餘爭點，核與本
    件判決結果無涉，爰不一一論述。
六、結論：原告之訴為有理由，依民事訴訟法第78條，判決如主
    文。
中    華    民    國    98    年    3    月    31    日
                  民事第三庭    法  官  徐玉玲
以上正本係照原本作成
如對本判決上訴，須於判決送達後20日內向本院提出上訴狀
中    華    民    國    98    年    3    月    31    日
                                書記官  陳靜怡

司法院資訊處製作；財團法人民間司法改革基金會備份。
